【裁判字號】    95,訴,1063
【裁判日期】    951221
【裁判案由】    槍砲彈藥刀械管制
【裁判全文】
臺灣板橋地方法院刑事判決              95年度訴字第1063號
公  訴  人  臺灣板橋地方法院檢察署檢察官
被      告  甲○○
指定辯護人  本院公設辯護人乙○○
上列被告因違反槍砲彈藥刀械管制條例案件，經檢察官提起公訴
（95年度偵字第1066號），本院判決如下：
    主  文
甲○○未經許可，寄藏可發射子彈具有殺傷力之改造手槍，處有
期徒刑壹年拾月，併科罰金新臺幣萬元，罰金如易服勞役，以
新臺幣壹仟元折算壹日，緩刑伍年，緩刑期間付保護管束。
扣案之改造手槍壹支（槍枝管制編號0000000000號）
及土造子彈壹顆均沒收。
    事  實
一、甲○○明知可發射子彈具有殺傷力之改造手槍及具有殺傷力
    之子彈，係槍砲彈藥刀械管制條例所列管之槍砲、彈藥，非
    經中央主管機關許可，不得無故持有、寄藏，竟基於寄藏可
    發射子彈具有殺傷力之改造槍枝及具有殺傷力之子彈之犯意
    ，於民國94年9 月間某日，在臺北縣中和市○○路與中正路
    口，受自稱「丙○○」之真實姓名年籍不詳之成年男性友人
    之託，收受該男子所交付之可發射子彈具有殺傷力之仿BERE
    TTA 廠92FS型半自動手槍製造之槍枝換裝土造金屬槍管而成
    之改造手槍1 支（槍枝管制編號0000000000號）、具殺傷力
    之土造子彈3 顆（其中2 顆具直徑約8.91㎜金屬彈頭、另1
    顆具直徑約8.82㎜金屬彈頭）及不具殺傷力之玩具子彈、僅
    具土造金屬彈頭與彈殼部之子彈各1 顆，並將之寄藏於其位
    於臺北縣中和市○○路545 巷1 弄9 之5 號之居處，嗣於94
    年11月18日18時35分許（起訴書誤繕為該日18時許），為警
    在上開居處查獲，並扣得前述具殺傷力之改造手槍1 支（槍
    枝管制編號0000000000號）、具殺傷力之土造子彈3 顆（經
    鑑定試射2 顆，現餘直徑約8.91㎜金屬彈頭之土造子彈1 顆
    ）、不具殺傷力之玩具子彈及僅具土造金屬彈頭與彈殼之子
    彈各1 顆，始悉上情。
二、案經臺北市政府警察局移送臺灣板橋地方法院檢察署檢察官
    偵查起訴。
    理  由
一、證據能力部分：
  (一)卷附之內政部警政署刑事警察局94年12月5 日刑鑑字第0940
    178044號槍彈鑑定書（見本院卷第153 至157 頁），性質上
    雖屬被告以外之人於審判外之書面陳述，惟按司法警察等偵
    查輔助人員於案件未移送檢察官偵查前之調查犯罪階段，先
    行將查扣之槍砲、彈藥等證物，送請檢察機關概括選任之專
    責鑑定機關實施鑑定，基於檢察一體原則，該鑑定機關亦應
    視同受承辦檢察官所選任或囑託而執行鑑定業務，其等出具
    之書面鑑定報告乃現行刑事訴訟法第206 條所定之鑑定人書
    面報告，屬傳聞證據法則之例外，應具有證據能力。查內政
    部警政署刑事警察局係經臺灣高等法院檢察署檢察長概括選
    任有關鑑定槍砲、彈藥之鑑定機關之情，有臺灣高等法院檢
    察署92年9 月9 日檢文允字第0921001203號函在卷可憑，是
    本案承辦警員依前開函文所為概括選任鑑定機關之意旨，於
    偵查之前階段，將查扣之槍枝、子彈等證物，送請內政部警
    政署刑事警察局進行鑑定，該局因此所出具之鑑驗書，自有
    證據能力。
  (二)卷附之丙○○、林明清、魏明忠之臺灣高等法院前案紀錄表
    、臺北市政府警察局95年5 月30日北市警刑一字第09535131
    400 號函暨偵查報告、94年度聲搜字第3456號搜索票、95年
    度聲搜字第10、68號搜索票各1 紙、搜索筆錄、無應扣押之
    物證明書各3 件、臺灣臺北地方法院檢察署通訊監察書暨電
    話附表、臺北市政府警察局刑事警察大隊第一隊95年1 月9
    日偵查報告書（見本院卷第28至32、50至91、103 至111 頁
    ），固均屬被告以外之人於審判外之書面陳述，惟被告甲○
    ○及其辯護人迄本院言詞辯論終結前並未聲明異議，復經本
    院審酌前開書面陳述作成時之情況，均係公務員本於職務上
    之關係所作成，具有相當之中立性，並無顯不可信之情況，
    認為適當，依刑事訴訟法第159 條之4 第1款 之規定，亦有
    證據能力。
二、上揭犯罪事實，業據被告甲○○迭於警詢、偵查及本院審理
    時坦承不諱，並有被告受自稱「丙○○」之男性成年友人所
    寄藏之具殺傷力之改造手槍1 支（槍枝管制編號0000000000
    號）、具殺傷力之土造子彈3 顆（經鑑定試射2 顆，現餘直
    徑約8.91㎜金屬彈頭之土造子彈1 顆）扣案可資佐證，而扣
    案之前開槍彈，經送請內政部警政署刑事警察局以性能檢驗
    法、試射法鑑驗認：「一、送鑑改造手槍壹支（槍枝管制編
    號0000000000號），認係由仿BERETTA 廠92FS型半自動手槍
    製造之槍枝換裝土造金屬槍管而成之改造手槍，機械性能良
    好，可擊發適用之子彈，認具殺傷力。二、送鑑子彈伍顆，
    鑑定情形如下：（一）貳顆，認均係具直徑約8.91㎜金屬彈
    頭之土造子彈，經採樣壹顆試射，可擊發，認具殺傷力。（
    二）壹顆，認係玩具金屬彈殼組合直徑約8.97㎜玩具金屬彈
    頭而成之玩具子彈，不具底火及火藥，非為完整子彈結構，
    認不具殺傷力。（三）壹顆，認係具直徑約8.82㎜金屬彈頭
    之土造子彈，經實際試射，可擊發，認具殺傷力。（四）壹
    顆，認分係土造金屬彈頭與彈殼」等情，有該局94年12月5
    日刑鑑字第0940178044號槍彈鑑定書附卷可稽（見本院卷第
    153 至157 頁），足認扣案之改造手槍1 支及土造子彈3 顆
    均具有殺傷力無疑（另玩具子彈及僅具土造金屬彈頭與彈殼
    各1 顆部分則不具殺傷力），益徵被告之自白與事實相符。
    至辯護人雖辯稱：被告已供出槍彈來源為丙○○、林明清及
    魏明忠等三人，符合槍砲彈藥刀械管制條例第18條第4 項之
    減免其刑之要件等語。惟按槍砲彈藥刀械管制條例第18條第
    4 項規定：犯本條例之罪，於偵查或審判中自白，並供述全
    部槍砲、彈藥、刀械之來源及去向，因而查獲或因而防止重
    大危害治安事件之發生者，減輕或免除其刑。係指其自白必
    須於偵查或審判中為之，並供述全部槍砲、彈藥之來源及去
    向，因而查獲或因而防止重大危害治安事件之發生者，始能
    減免其刑（最高法院94年度臺上字第6036號判決要旨參照）
    。查被告雖於警詢、偵查及本院審理時自白犯行，並供述所
    持有之槍彈係由友人「丙○○」所寄藏，而「丙○○」之槍
    彈來源係「林明清」外，另指訴友人「魏明忠」亦持有槍枝
    等情，然本案查獲之警員依據被告所供出之「丙○○」、「
    林明清」及「魏明忠」之年籍資料，進行偵查作為，據以向
    本院聲請核發搜索票，經本院以94年度聲搜字第3456號、95
    年度聲搜字第10、68號案件准予核發搜發票，惟經多次搜索
    後，均查無任何犯罪事證，另又於95年1 月26日向本院為搜
    索之聲請，經本院以95年度聲搜字第442 號案件駁回其聲請
    等情，有丙○○、林明清、魏明忠之臺灣高等法院被告前案
    紀錄表、臺北市政府警察局95年5 月30日北市警刑一字第09
    535131400 號函暨偵查報告、94年度聲搜字第3456號搜索票
    、95年度聲搜字第10、68號搜索票各1 紙、搜索筆錄、無應
    扣押之物證明書各3 件、臺灣臺北地方法院檢察署通訊監察
    書暨電話附表及臺北市政府警察局刑事警察大隊第一隊95年
    1 月9 日偵查報告書（本院卷第28至32、50至91、103 至11
    1 頁），並經本院依職權調閱本院94年度聲搜字第3456號、
    95年度聲搜字第10、68、442 號聲請搜索案件卷宗核閱屬實
    ，足徵偵查機關迄未查獲「丙○○」、「林明清」、「魏明
    忠」等人有何違反槍砲彈藥刀械管制條例罪嫌，亦未因此防
    止何重大危害治安事件之發生，自不合上述減輕或免除其刑
    之規定。再本院依職權傳喚與被告所供述之丙○○年籍資料
    相符之人到庭，惟該證人丙○○於本院訊問時具結證稱：我
    到現在都不知道甲○○是誰等語，並否認有持有槍彈或交付
    槍彈予被告之情（見本院卷第175 頁），而依卷附有關丙○
    ○之臺灣高等法院被告前案紀錄表所載，亦無任何有關違反
    槍砲彈藥刀械管制條例之前科紀錄，則被告所供述之寄藏槍
    彈來源之自稱「丙○○」之人是否即為本院傳喚到庭之證人
    丙○○，尚非無疑，自無從遽認已查獲被告所供述之自稱「
    丙○○」之人，是辯護人前開辯解，尚有誤會。綜上，本案
    事證明確，被告犯行堪以認定，應依法論科。
三、按行為後法律有變更者，適用行為時之法律。但行為後之法
    律有利於行為人者，適用最有利於行為人之法律，刑法第2
    條第1 項定有明文（刑法第2 條係規範行為後法律變更所生
    新舊法律比較適用之準據法，是刑法第2 條本身雖經修正，
    但該條文既屬適用法律之準據法，本身尚無比較新舊法之問
    題，應逕適用裁判時之刑法第2 條規定以決定適用之刑罰法
    律）。又比較時應就罪刑有關之共犯、未遂犯、想像競合犯
    、牽連犯、連續犯、結合犯，以及累犯加重、自首減輕暨其
    他法定加減（如身分加減）與加減例等一切規定，綜其全部
    罪刑之結果而為比較。再從刑附屬於主刑，除法律有特別規
    定者外，依主刑所適用之法律（最高法院95年第8 次刑事庭
    會議決議參照）。查被告行為後，刑法第33條第5 款有關罰
    金之最低數額、第42條有關易服勞役等規定，業於94年2 月
    2 日修正公布，自95年7 月1 日起施行，茲就比較情形分述
    如下：
  (一)刑法第33條第5 款有關罰金之最低數額部分，因刑法分則編
    各罪所定罰金之貨幣單位原為銀元，修正前刑法第33條第5
    款規定：「罰金：（銀元）1 元以上」，而銀元與新臺幣間
    之折算，依現行法規所定貨幣單位折算新臺幣條例規定，以
    銀元1 元折算新臺幣3 元；修正後刑法第33條第5 款則規定
    ：「罰金：新臺幣1,000 元以上，以百元計算之」；經比較
    新舊法之規定，修正後刑法第33條第5 款所定罰金之最低數
    額，較之修正前提高，自以修正前刑法第33條第5 款之規定
    有利於被告。
  (二)刑法第42條有關易服勞役之規定，因屬科刑規範事項之變更
    ，其折算標準為裁判時所應諭知，自有就新舊法規定比較之
    必要，行為時即修正前刑法第42條第2 項規定：「易服勞役
    以（銀元）1 元以上3 元以下折算1 日。但勞役期限不得逾
    6 個月」，而被告行為時之易服勞役折算標準，依修正前罰
    金罰鍰提高標準條例第2 條前段之規定（現已刪除），就其
    原定數額提高為100 倍折算1 日，則被告行為時之易服勞役
    折算標準，應以銀元300 元折算1 日，經折算為新臺幣後，
    應係以新臺幣900 元折算為1 日。而裁判時即修正後刑法第
    42條第3 項前段則規定：「易服勞役以新臺幣1000元、2000
    元或3000元折算1 日，但勞役期限不得逾1 年」，比較修正
    前、後之易服勞役折算標準，在所折算易服勞役日數未逾6
    個月時，以修正後規定有利於被告，如逾6 個月之日數，則
    以修正前規定較有利於被告，而本案被告所量處之罰金刑，
    不論依修正前、後之規定，所應折算易服勞役之日數均未逾
    6 個月，自以修正後之規定，較有利於被告。
  (三)綜合上述條文修正前、後之比較，可知就罰金之最低數額部
    分，由修正前之銀元1 元即新臺幣3 元，修正提高為新臺幣
    1,000 元，此部分修正後之規定較不利於被告；惟就易服勞
    役之折算標準，依修正後之數額所折算之易服勞役日數，較
    修正前有利於被告，且因易服勞役之易刑處分，乃攸關人身
    自由，其不利程度，顯然逾越罰金最低數額之提高，揆諸前
    揭最高法院決議所揭示之罪刑綜合比較適用原則，依刑法第
    2 條第1 項但書之規定，自應整體適用修正後之規定處斷，
    且屬從刑性質之沒收，亦應依此適用修正後之刑法第38條規
    定，附此敘明。
四、按寄藏與持有，均係將物置於自己實力支配之下，僅寄藏必
    先有他人之持有行為，而後始為之受寄代藏而已，故寄藏之
    受人委託代為保管，其保管之本身，亦屬持有，不過，此之
    持有係受寄之當然結果。又槍砲彈藥刀械管制條例係將「持
    有」與「寄藏」為分別之處罰規定，則單純之「持有」，固
    不包括「寄藏」，但「寄藏」之受人委託代為保管，其保管
    之本身所為之「持有」，既係「寄藏」之當然結果，法律上
    自宜僅就「寄藏」行為為包括之評價，不應另就「持有」予
    以論罪（最高法院74年臺上字第3400號判例要旨可參）。是
    核被告未經許可寄藏具有殺傷力之改造手槍、土造子彈之行
    為，係犯槍砲彈藥刀械管制條例第8 條第4 項之未經許可寄
    藏可發射子彈具殺傷力之改造槍枝罪、同條例第12條第4 項
    之未經許可寄藏子彈罪。再被告所犯前開二罪，係以一行為
    而觸犯二罪名，為想像競合犯，應依刑法第55條之規定，從
    一重之未經許可寄藏可發射子彈具有殺傷力之改造槍枝罪處
    斷（被告行為後，刑法第55條雖亦經修正，修正前刑法第55
    條規定：「一行為而觸犯數罪名，或犯一罪而其方法或其結
    果之行為犯他罪名者，從一重處斷」；修正後第55條則規定
    ：「一行為而觸犯數罪名者，從一重處斷。但不得科以較輕
    罪名所定最輕本刑以下之刑」。亦即修正後，仍保留有關想
    像競合犯之規定，但在科刑上有所限制，然此科刑之限制僅
    係法理之明文化，非屬法律之變更，自無比較新舊法之問題
    ，最高法院95年度第8 次刑事庭會議決議五、(二)及同年度第
    21次刑事庭會議決議意旨參照）。又被告未經許可寄藏槍彈
    之行為固無足取，然其所受藏之時間甚短，尚未造成實害，
    觀其犯罪情節尚屬輕微，其因年輕識淺，一時失慮致肇犯行
    ，犯後已坦承犯行，深具悔意，而其所犯之未經許可寄藏可
    發射子彈具殺傷力之改造槍枝罪，法定本刑為3 年以上10年
    以下有期徒刑，併科新臺幣700 萬元以下罰金，與其犯罪情
    節相較，實屬情輕法重，客觀上足以引起一般同情，顯有堪
    資憫恕之處，本院認縱處以法定最低刑度猶嫌過重，爰依刑
    法第59條之規定，減輕其刑（依最高法院95年度第8 次刑事
    庭會議決議六、(一)及同年度第21次刑事庭會議決議之意旨，
    新刑法第59條之規定，為法院就刑之酌裁審認標準見解之明
    文化，非屬法律之變更，無新舊法比較適用之問題）。爰審
    酌被告未經許可寄藏槍彈，危害人身安全、社會秩序至鉅，
    而為國法所厲禁，其猶恣意受託寄藏可發射子彈具有殺傷力
    之改造手槍及子彈，藐視公共規範，欠缺守法觀念，應予非
    難，兼衡其係受人之託代為保管前開槍彈，並無其他犯罪目
    的，且所寄藏時間非長，對於社會治安影響之程度，及被告
    犯罪後坦承犯行之態度等一切情狀，量處如主文所示之刑，
    並依修正後刑法第42條第3 項前段之規定，諭知罰金如易服
    勞役之折算標準，資為懲儆（依最高法院95年度第8 次刑事
    庭會議決議六、(一)之意旨，新刑法第57條之規定，為法院就
    刑之裁量審認標準見解之明文化，非屬法律之變更，無新舊
    法比較適用之問題）。
五、扣案之改造手槍1 支（槍枝管制編號0000000000號）、土造
    子彈1 顆（具直徑約8.91㎜金屬彈頭），皆具有殺傷力，已
    如前述，均係違禁物，併依修正後刑法第38條第1 項第1 款
    之規定，宣告沒收。又經鑑定試射認具殺傷力之土造子彈2
    顆，業經擊發而失其效能，已失其違禁物之性質；另玩具子
    彈及僅具土造金屬彈頭與彈殼之子彈各1 顆部分，經鑑定認
    不具殺傷力，並非違禁物，爰不予宣告沒收，末此敘明。
六、按犯罪在新法施行前，於新法施行後之緩刑之宣告，應適用
    新法第74條之規定（最高法院95年第8 次刑事庭會議決議七
    之意旨可資參照）。亦即，就緩刑之宣告，係依裁判時之情
    狀為其考量標準，此部分應逕依裁判時之法律為適用基準，
    無須比較新舊法，縱因而與主刑部分所適用之法律不同，亦
    無割裂適用法律之問題。再刑法第93條第1 項有關緩刑期間
    付保護管束之規定，雖亦經修正，惟於緩刑期間付保護管束
    ，係屬非拘束人身自由之保安處分，依刑法第2 條第2 項之
    規定，採「從新主義」規定，無須比較新舊法，應逕適用裁
    判時之法律即修正後之刑法第93條第1 項之規定。查被告前
    未曾因故意犯罪受有期徒刑以上刑之宣告，有臺灣高等法院
    被告前案紀錄表佐卷可考，其因一時失慮致罹刑典，犯後已
    坦承犯行，深具悔意，經此偵審程序，當知所警惕而無再犯
    之虞，本院認所宣告之刑以暫不執行為適當，併依裁判時之
    刑法第74條第1 項第1 款之規定，宣告緩刑5 年，用啟自新
    。又被告所為寄藏具有殺傷力之改造手槍及子彈之行為已危
    害社會秩序，為確實使被告有正確之法律觀念並提供必要之
    協助及督促，認有加以追蹤觀護之必要，併依刑法第93條第
    1 項之規定，宣告緩刑期間付保護管束，俾由地方法院檢察
    署之觀護人予以適當之督促，並發揮附條件緩刑制度之立意
    ，以觀後效。
據上論斷，應依刑事訴訟法第299 條第1 項前段，槍砲彈藥刀械
管制條例第8 條第4 項、第12條第4 項，刑法第11條前段、第2
條第1 項但書、第55條、第59條、第42條第3 項前段、第38條第
1 項第1 款、第74條第1 項第1 款、第93條第1 項，判決如主文
。
本案經檢察官郭季青到庭執行職務。
中    華    民    國    95    年    12    月    21    日
                  刑事第十九庭  審判長法  官  許必奇
                                      法  官  陳明偉
                                      法  官  鄧雅心
以上正本證明與原本無異。
如不服本判決應於送達後10日內向本院提出上訴狀。
                                      書記官  王小芬
中    華    民    國    95    年    12    月    21    日
附錄本案論罪科刑法條
槍砲彈藥刀械管制條例第八條
未經許可，製造、販賣或運輸鋼筆槍、瓦斯槍、麻醉槍、獵槍、
空氣槍或第四條第一項第一款所定其他可發射金屬或子彈具有殺
傷力之各式槍砲者，處無期徒刑或五年以上有期徒刑，併科新臺
幣一千萬元以下罰金。
未經許可，轉讓、出租或出借前項所列槍枝者，處五年以上有期
徒刑，併科新臺幣一千萬元以下罰金。
意圖供自己或他人犯罪之用，而犯前二項之罪者，處無期徒刑或
七年以上有期徒刑，併科新臺幣一千萬元以下罰金。
未經許可，持有、寄藏或意圖販賣而陳列第一項所列槍枝者，處
三年以上十年以下有期徒刑，併科新臺幣七百萬元以下罰金。
第一項至第三項之未遂犯罰之。
槍砲彈藥刀械管制條例第十二條
未經許可，製造、販賣或運輸子彈者，處一年以上七年以下有期
徒刑，併科新臺幣五百萬元以下罰金。
未經許可，轉讓、出租或出借子彈者，處六月以上五年以下有期
徒刑，併科新臺幣三百萬元以下罰金。
意圖供自己或他人犯罪之用，而犯前二項之罪者，處三年以上十
年以下有期徒刑，併科新臺幣七百萬元以下罰金。
未經許可，持有、寄藏或意圖販賣而陳列子彈者，處五年以下有
期徒刑，併科新臺幣三百萬元以下罰金。
第一項至第三項之未遂犯罰之。


司法院資訊處製作；財團法人民間司法改革基金會備份。
